【裁判字號】    99,訴,1335
【裁判日期】    991122
【裁判案由】    履行契約
【裁判全文】
臺灣高雄地方法院民事判決              99年度訴字第1335號
原      告  邱明士
訴訟代理人  徐豐益律師
被      告  朱東雄
上列當事人間請求履行契約事件，本院於民國99年11月8 日言詞
辯論終結，判決如下：
    主    文
原告之訴及假執行之聲請均駁回。
訴訟費用由原告負擔。
    事實及理由
一、按訴狀送達後，原告不得將訴變更或追加他訴，但請求之基
    礎事實相同者，不在此限，民事訴訟法第255 條第1 項第2
    款定有明文。又所謂「請求之基礎事實同一」，係指變更或
    追加之訴與原訴之主要爭點有共同性，各請求利益之主張在
    社會生活上可認為同一或關連，而就原請求之訴訟及證據資
    料，於審理繼續進行在相當程度範圍內具有同一性或一體性
    ，得期待於後請求之審理予以利用，俾先後兩請求在同一程
    序加以解決，避免重複審理，進而為統一解決紛爭者，即屬
    之（最高法院90年度台上字第16號判決意旨參照）。本件原
    告原依兩造於民國93年1 月6 日簽訂之「河川耕地採石協議
    書」（見本院卷第8 頁），請求被告給付新臺幣（下同）54
    0,940 元，嗣於起訴狀繕本送達被告後，原告變更訴訟標的
    為兩造間之口頭約定（見本院卷第100 頁），變更之訴與原
    訴均係就原告放棄河川耕地之補償所生糾紛為請求，則該變
    更之訴與原訴之爭點具有共同性，各請求利益之主張在社會
    生活上可認為相關連，證據資料得為相互利用，自應認為二
    者請求之基礎事實同一，參諸前揭規定，該訴之變更仍為法
    之所許，合先敘明。
二、原告主張：原告自88年起，向經濟部水利署第七河川局（下
    稱第七河川局）認耕坐落高雄縣六龜鄉○○段834 、838 地
    號河川公地（原地號為36-1號，下稱834 、838 地號河川地
    ），訴外人尤文彬認耕坐落同段833 地號河川公地（原地號
    為37-1，下稱833 地號河川地），後因淤積嚴重，第七河川
    局計畫將河川疏浚工程發包廠商施作，被告知悉後欲承包該
    工程，遂於93年1 月6 日與原告及尤文彬分別簽訂「河川耕
    地採石協議書」，約定原告及尤文彬放棄耕作，配合政府河
    川疏浚及砂石開採工程，被告並於簽約日給付原告77萬元、
    尤文彬1,715,000 元之定金，嗣後被告參與第七河川局舉辦
    之「94年度荖濃溪河道疏濬工程暨土石標售案」（下稱系爭
    疏濬工程）競標卻未得標，而由訴外人大地春有限公司（下
    稱大地春公司）得標，被告為減少定金損失，要求原告及尤
    文彬同意，由被告與大地春公司協商給付原告及尤文彬補償
    金，扣除被告先前給付原告及尤文彬之定金後，應全數交付
    原告及尤文彬（下稱系爭口頭協議），被告已向大地春公司
    領得原告補償金154 萬元、尤文彬補償金2,280,940 元，扣
    除定金77萬元、1,715,000 元後，被告應給付原告77萬元、
    尤文彬565,940 元共計1,335,940 元，然被告僅給付795,00
    0 元予尤文彬，經尤文彬將溢領部分229,060 元交付原告後
    ，被告尚應給付原告540,940 元，爰依兩造間之口頭約定，
    請求被告給付補償金。並聲明：(一)被告應給付原告540,940
    元，及自起訴狀繕本送達翌日起至清償日止，按年息5%計算
    之利息。(二)願供擔保，請准宣告假執行。
三、被告則以：否認有系爭口頭協議存在，原告及尤文彬於認耕
    之河川地上並無地上物，大地春公司原不同意補償，伊與訴
    外人張顯達積極與大地春公司溝通，大地春公司才願意補償
    ，原告及尤文彬因此同意給付伊及張顯達每分地1 萬元之佣
    金，大地春公司核算原告及尤文彬之補償金包含應給付伊與
    張顯達之佣金，嗣後大地春公司簽發面額795,000 元之支票
    交付尤慶源，定金部分退還伊，佣金部分交付張顯達，本件
    應給付原告及尤文彬之補償金均已給付完畢，尤慶源始會同
    伊、張顯達及大地春公司人員前往民間公證人處辦理同意書
    之認證，確認原告及尤文彬已領取補償金完畢，伊並無積欠
    原告補償金，原告提起本訴係因不願意繳納補償金之所得稅
    等語，資為抗辯。並聲明：(一)原告之訴駁回。(二)如受不利判
    決，願供擔保請准宣告免為假執行。
四、兩造不爭執事項：
（一）系爭834 、838 地號河川地由原告向第七河川局認耕，尤
      文彬認耕系爭833 地號河川地，並有河川公地栽植使用許
      可書為證（見本院卷第46、70頁）。
（二）原告及尤文彬於93年1 月6 日與被告分別簽訂「河川耕地
      採石協議書」，被告並於簽約日給付原告77萬元、尤文彬
      1,715,000 元之定金，並有上開協議書為證（見本院卷第
      7 、8 頁）。
（三）被告參與系爭疏濬工程競標未得標，由訴外人大地春公司
      得標且負責施作。
（四）大地春公司核算應給付原告及尤文彬之地上物補償費分別
      為154 萬元及2,280,940 元，並有大地春公司99年8 月5
      日第990805001號函文為證（見本院卷第64頁）。
（五）大地春公司簽發面額795,000 元之支票交付尤文彬之子尤
      慶源，由尤慶源帳戶於95年2 月13日提示兌現，並有樹林
      市農會帳戶交易明細表、99年10月11日樹農信字第099200
      0971號函文為證（見本院卷第17、95頁）。
五、兩造爭執事項為：(一)原告依系爭口頭協議請求被告再給付補
    償金，有無理由？兩造間有無佣金之約定？(二)被告應給付之
    補償金為若干？本院敘述判斷意見如下：
（一）按當事人主張有利於己之事實者，就其事實有舉證之責任
      ，民事訴訟法第277 條前段定有明文。是當事人就其主張
      有利於己之事實，應負提出證據證明為真實之責任，否則
      難以認定該部分之事實為真實，當事人依該事實在訴訟中
      所為之主張，即應受敗訴判決之不利益。又請求履行債務
      之訴，除被告自認原告所主張債權發生原因之事實外，應
      先由原告就其主張此項事實，負舉證之責任，必須證明其
      為真實後，被告於其抗辯事實，始應負證明之責任，此為
      舉證責任分擔之原則（最高法院43年台上字第377 號判例
      參照）。
（二）本件原告主張兩造間有系爭口頭協議存在，固舉兩造及大
      地春公司人員共同前往民間公證人處辦理認證拋棄耕作權
      及大地春公司事後給付補償金795,000 元為證（見本院卷
      第101 頁），然此為被告所否認，並以前揭情詞置辯，經
      查，原告及尤文彬於95年1 月24日在本院所屬民間公證人
      李溪芬事務所認證之同意書係記載：原告及尤文彬願意配
      合大地春公司將高雄縣六龜鄉○○段36-1、37-1地號河川
      公地配合河川局辦理河川疏濬，恐空口無憑，特立此同意
      書等語（見本院卷第65、72頁），並無任何有關系爭口頭
      協議之記載，又大地春公司簽發面額795,000 元之支票交
      付尤文彬之子尤慶源，由尤慶源帳戶於95年2 月13日提示
      兌現，雖為被告所不爭執，然此為大地春公司簽發支票交
      付尤慶源提示兌現，與被告並無涉，此亦無法證明兩造間
      有系爭口頭協議存在，參以原告已出具上開同意書，將認
      耕之河川地交付大地春公司施作系爭疏濬工程，倘若原告
      未領得全部補償金，豈會同意出具上開同意書，並將土地
      交付大地春公司使用，故原告並未能舉證證明兩造間有系
      爭口頭協議存在，依前開說明，被告尚無庸舉證證明兩造
      間有佣金約定存在。
（三）綜上所述，本件原告既無法舉證證明兩造間確有系爭口頭
      協議存在，則本院自難認原告之主張為真正，故本件原告
      之訴為無理由，依法應予駁回。原告之訴既經駁回，其假
      執行之聲請亦失所附麗，應併予駁回。
六、本件事證已臻明確，兩造其餘主張及舉證，核與本件判決結
    果無影響，爰不再予斟酌，併此敘明。
七、結論：原告之訴為無理由，依民事訴訟法第78條，判決如主
    文。
中    華    民    國    99    年    11    月    22    日
                  民事第五庭法  官  秦慧君
以上正本係照原本作成。
如對本判決上訴，須於判決送達後20日內向本院提出上訴狀。如
委任律師提起上訴者，應一併繳納上訴審裁判費。
中    華    民    國    99    年    11    月    22    日
                            書記官  胡美儀

司法院資訊處製作；財團法人民間司法改革基金會備份。
